臺灣高等法院刑事判決
111年度上訴字第1129號
上  訴  人  
即  被  告  李宇軒（原名李國生）




選任辯護人  胡惟翔律師
上列上訴人即被告因毒品危害防制條例案件，不服臺灣臺北地方
法院109年度訴字第921號，中華民國111年2月23日第一審判決（
起訴案號：臺灣臺北地方檢察署109年度偵字第21057、22775號
、109年度毒偵字第2803號），提起上訴，本院判決如下：
    主  文
原判決關於李宇軒販賣第二級毒品部分撤銷。
李宇軒販賣第二級毒品，處有期徒刑壹年陸月。又販賣第二級毒
品，處有期徒刑壹年捌月。應執行有期徒刑貳年。未扣案行動電
話壹支、犯罪所得新臺幣壹萬貳仟伍佰元沒收，於全部或一部不
能沒收或不宜執行沒收時，追徵其價額。
　　犯罪事實
一、李宇軒（原名李國生）知悉甲基安非他命係毒品危害防制條
    例第2條第2項第2款列管之第二級毒品，不得販賣，仍為下
    列行為：
　㈠李宇軒意圖營利，基於販賣第二級毒品甲基安非他命之犯意
    ，於民國108年10月19日凌晨1時33分許，持其所有之行動電
    話（未據扣案）登入通訊軟體LINE，以「mark」之暱稱與周
    繼明聯繫，約定以新臺幣（下同）2500元之對價販賣甲基安
    非他命1公克，經周繼明於108年10月21日將2500元匯入李宇
    軒所有之中國信託商業銀行帳號000000000000號帳戶（下稱
    中信銀行帳戶），李宇軒即於108年11月4日上午10時許，將
    甲基安非他命1公克藏放在臺北市○○區○○路○段00號之1住處
    鞋櫃，旋由周繼明自行前往拿取，完成交易。
　㈡李宇軒意圖營利，基於販賣第二級毒品甲基安非他命之犯意
    ，於前開交易完成後，又於108年11月4日持其所有之行動電
    話登入通訊軟體LINE，以「mark」之暱稱與周繼明聯繫，議
    價後約定以1萬元之對價販賣甲基安非他命12公克，周繼明
    即於108年11月5日、11月11日匯款3000元、2000元，及於10
    8年11月6日無摺存款5000元至李宇軒所有之中信銀行帳戶，
    李宇軒則於108年11月6日晚間7時30分許，先將其中甲基安
    非他命2公克藏放上址鞋櫃，由周繼明於同日晚間7時38分許
    自行前往拿取，其餘10公克尚未交付。
二、案經臺北市政府警察局刑事警察大隊移送臺灣臺北地方檢察
    署檢察官偵查起訴。
    理  由
壹、程序部分：
一、本院審理範圍：
　　本件被告李宇軒不服原判決提起上訴後，於111年5月3日就
    原判決關於施用第二級毒品部分撤回上訴（本院卷第93頁）
    ，是原判決關於被告施用第二級毒品部分業已確定，非屬本
    院審理範圍，合先敘明。
二、證據能力：
    本件認定犯罪事實所引用之證據，皆無證據證明係公務員違
    背法定程序所取得。又檢察官、被告及辯護人於本院準備程
    序及審理時均同意作為證據（本院卷第88至90、112至114頁
    ），復經審酌該等證據製作時之情況，尚無顯不可信與不得
    作為證據之情形，亦無違法不當與證明力明顯過低之瑕疵，
    且與待證事實具有關聯性，認為以之作為證據應屬適當，依
    刑事訴訟法第158條之4反面解釋及第159條之5規定，認均有
    證據能力。
貳、實體部分：
一、認定犯罪事實之證據及理由：
  ㈠上揭事實，業據被告於警詢、偵查、原審及本院審理時坦承
    不諱（臺灣臺北地方檢察署109年度偵字第21057號偵查卷宗
    【下稱偵卷】第11至16、124、125頁、原審卷㈡第39、42至4
    5頁、本院卷第88、116頁），核與證人周繼明於警詢、偵查
    及原審審理時具結證述之情節相符（偵卷第19至24頁、臺灣
    臺北地方檢察署109年度他字第8844號偵查卷宗【下稱他卷
    】第147至149頁、原審卷㈡第9至34頁），並有通訊軟體LINE
    對話紀錄、中信銀行帳戶開戶資料、歷史交易明細附卷可資
    佐證（偵卷第41至46、47至93頁、他卷第43至85頁），俱徵
    被告前揭任意性自白與事實相符，堪信為真。
　㈡販賣毒品係違法行為，政府一向查禁森嚴並重罰不寬貸，且
    毒品可任意分裝或增減其份量，販賣毒品亦無一定之公定價
    格，每次買賣之價格隨供需雙方資力或關係深淺、需求數量
    、貨源充裕與否、販賣者對於資金需求殷切與否、對行情認
    知，以及政府查緝之態度，進而為各種風險評估，機動的調
    整，有各種不同標準，並非一成不變，惟販賣者從各種「價
    差」或係「量差」謀取利潤方式，或有差異，其所圖利益之
    非法販賣行為目的則屬相同。況且毒品之價格不低，取得不
    易，凡為販賣之不法行為者，苟無利可圖，應無甘冒持有毒
    品遭查獲之極大風險，無端提供他人，是其從中賺取買賣差
    價或量差牟利之意圖及事實，應屬符合論理法則且不違背社
    會通常經驗之合理判斷。且被告於本院審理時亦坦承：犯罪
    事實欄一㈠部分，我販賣甲基安非他命2500元，可以獲利500
    元，犯罪事實欄一㈡部分，我是賺取量差，12公克毒品我可
    以賺到2公克等語（本院卷第116頁）。從而，被告販賣甲基
    安非他命予周繼明，從中賺取價差及量差之營利意圖及事實
    ，至臻灼然。
　㈢綜上，本案事證明確，被告犯行堪予認定，應依法論科。
二、被告行為後，毒品危害防制條例第4條第2項、第17條第2項
    規定業經總統於109年1月15日華總一義字第10900004091號
    令修正公布，自109年7月15日起施行。修正後毒品危害防制
    條例第4條第2項規定將製造、販賣第二級毒品罪之法定刑由
    「無期徒刑或7年以上有期徒刑，得併科新臺幣1000萬元以
    下罰金」，提高為「無期徒刑或10年以上有期徒刑，得併科
    新臺幣1500萬元以下罰金」；第17條第2項規定則修正為「
    犯第4條至第8條之罪於偵查及歷次審判中均自白者，減輕其
    刑」，增加減刑之要件，排除未於事實審各審級均自白犯罪
    之被告適用該條規定減刑。是經比較新舊法結果，修正後之
    規定對被告並非有利，應依刑法第2條第1項前段規定，適用
    修正前之毒品危害防制條例規定。
三、論罪：
　㈠核被告所為，係犯修正前毒品危害防制條例第4條第2項之販
    賣第二級毒品罪（共二罪）。
　㈡被告因販賣第二級毒品甲基安非他命而持有第二級毒品甲基
    安非他命之低度行為，為販賣之高度行為所吸收，均不另論
    罪。
　㈢被告前後二次販賣第二級毒品犯行，犯意各別，行為互殊，
    應予分論併罰。
　㈣被告就本件販賣第二級毒品犯行，於警詢、偵查、原審及本
    院審理時均自白犯罪（偵卷第11至16、124、125頁、原審卷
    ㈡第39、42至45頁、本院卷第88、116頁），均應依修正前毒
    品危害防制條例第17條第2項規定，減輕其刑。
　㈤毒品危害防制條例第17條第1項規定之適用：
　⒈犯第4條至第8條、第10條或第11條之罪，供出毒品來源，因
    而查獲其他正犯或共犯者，減輕或免除其刑，毒品危害防制
    條例第17條第1項規定甚明。其立法理由係為有效追查毒品
    來源，基於鼓勵具體提供毒品上游資訊，以利追查，而得斷
    絕毒品供給，杜絕毒品泛濫，須行為人願意供出毒品來源之
    上手，因而查獲其他正犯或共犯者，始可邀減輕或免除其刑
    之寬典。而所稱供出毒品來源因而查獲，係指被告供出毒品
    來源之具體事證，使有偵查或調查犯罪職權之公務員知悉而
    發動偵查或調查，並因而查獲而言。其中所言「查獲」，除
    指查獲該其他正犯或共犯外，並兼及被告所指其毒品來源其
    事。是倘該正犯或共犯已因另案被查獲，惟其被查獲之案情
    與被告供出毒品之來源無關，或有偵查（或調查）犯罪之公
    務員尚無確切之證據，足以合理懷疑該被查獲之人為被告所
    供販賣毒品來源之人，則因被告供出毒品來源，因而查知其
    他正犯或共犯關於本案毒品來源之事證，被告仍得依上開規
    定，獲邀減輕或免除其刑之寬典（最高法院105年度台上字
    第554 號、103年度台上字第1382號、100年度台上字第4787
    號判決意旨參照）。毒品危害防制條例第17條第1項規定旨
    在藉由鼓勵毒販供出所涉案件毒品之來源，擴大落實毒品之
    追查，杜絕毒品氾濫，對查獲之毒販願意供出毒品來源，因
    而查獲其他正犯或共犯者，採行寬厚之刑事政策，擴大適用
    範圍，而毒品犯罪者供述毒品來源，所指來源事實胥皆過往
    ，相關事證重現不易，行為人於所指毒品來源之刑事案件中
    ，所為陳述是否得獲補強，將隨該毒品來源自白犯罪與否、
    自白範圍與個案犯罪證據之蒐集及調查結果而異，倘行為人
    已供出毒品來源之具體事證，使有偵查或調查犯罪職權之公
    務員知悉而發動偵查或調查，因而查獲該正犯或共犯暨所指
    毒品來源其事，即應認已合於減刑之要件，當不以供述毒品
    來源之全部犯罪事實均經起訴或法院判決有罪為必要。
　⒉本件被告為警查獲後，曾向員警供述其毒品來源為綽號「阿
    扁」之劉志浩，經臺北市政府警察局內湖分局據以聲請搜索
    票、拘票，於109年11月25日執行搜索而查獲，並於109年12
    月8日以北市警內分刑字第1093032275號刑事案件報告書將
    劉志浩涉嫌販賣第二級毒品甲基安非他命予被告之犯罪事實
    ，移送臺灣臺北地方檢察署檢察官偵查，有臺灣臺北地方檢
    察署110年1月22日北檢欽盈109偵7977字第1109006263號函
    、臺北市政府警察局內湖分局110年1月20日北市警內分刑字
    第1103004103號函暨該局刑事案件報告書在卷足稽（原審卷
    ㈠第153、155至162頁）。被告向員警供出毒品來源，除具體
    指認其人外，並有與「阿扁」之對話紀錄為憑，觀其對話內
    容顯示，被告於109年11月間與「阿扁」聯繫稱：「我是mar
    k」、「之前常跟你拿」、「你那邊還能調嗎」、「你東東
    目前一個怎麼賣，之前你都是賣我一個是一克2500，現在是
    多少一克」、「因為我從去年（108年）9月跟訂到今年2月
    ，最後一次之後，我就去勒戒」、「你目前是賣一個多少?
    」，「阿扁」聞言並無驚異之跡，直稱：「你要多少」、「
    我要現噢!」，雙方談妥「就是一樣1/2500元」，並相約見
    面時間、地點後，被告再次聯繫「阿扁」稱：「哥，你1/25
    00元，從以前安108年九月跟你拿，到昨天問你價錢，現在
    一樣是1/2500元，可是品質有好或壞」、「若是試用後，不
    想要同一批，你還有能再拿別批嗎?反正都1克2500元，也不
    會較便宜，你還有能拿到不同批嗎?」經「阿扁」應允後，
    被告詢問比照108年交易之轉帳方式，亦得「阿扁」同意：
    「可以轉帳阿」（原審卷㈠第91至103頁），足見被告指認劉
    志浩為其本案販賣甲基安非他命之毒品來源，並非憑空杜撰
    虛構，應認被告就本件販賣第二級毒品甲基安非他命犯行，
    確已向員警供述毒品來源之具體事證，使有調查犯罪職權之
    公務員知悉而發動調查，因而查獲該正犯劉志浩及所指毒品
    來源其事。嗣經臺灣臺北地方檢察署檢察官偵查後，援引被
    告於警詢、偵查之陳述，及通訊軟體LINE對話紀錄，就劉志
    浩於109年2月20日、109年2月24日販賣甲基安非他命予被告
    之犯罪事實提起公訴，有臺灣臺北地方檢察署檢察官109年
    度偵字第31801、31802號、110年度偵字第1540號起訴書佐
    卷可供參憑（原審卷㈠第173至181頁），檢察官未就被告所
    指自108年9月起向劉志浩購買甲基安非他命之其他販賣毒品
    犯行對劉志浩提起公訴，乃檢察官依調查證據結果之確信所
    致，矧諸毒品危害防制條例第17條第1項明定行為人「供出
    毒品來源，因而查獲其他正犯或共犯」，而非以行為人供述
    全部毒品來源及所指來源其事經起訴或有罪判決確定為要件
    ，自非得以被告就其販賣毒品所指來源劉志浩未經全部起訴
    或判決，認無該條規定之適用。
　⒊從而，被告犯本件販賣第二級毒品罪，供出毒品來源，因而
    查獲正犯劉志浩，均應依毒品危害防制條例第17條第1項規
    定減輕其刑，並依刑法第70條、第71條第2項規定，先依較
    少之數減輕後，遞減輕之。惟斟酌被告之犯罪情節及所能杜
    絕毒品氾濫之程度，認依前揭規定減輕其刑已足評價對於查
    獲毒品來源之貢獻程度，不宜寬怠至免除其刑，附此敘明。
　㈥犯罪之情狀顯可憫恕，認科以最低度刑仍嫌過重者，得酌量
    減輕其刑，刑法第59條定有明文。考其立法意旨，科刑時原
    即應依同法第57條規定審酌一切情狀，尤應注意該條各款所
    列事項，以為量刑標準。刑法第59條所謂「犯罪之情狀顯可
    憫恕」，自係指裁判者審酌第57條各款所列事項以及其他一
    切與犯罪有關之情狀之結果，認其犯罪足堪憫恕者而言（即
    犯罪另有其特殊之原因與環境等等），即必於審酌一切之犯
    罪情狀，在客觀上顯然足以引起一般同情，認為縱予宣告法
    定最低刑度猶嫌過重者，始有其適用（最高法院45年台上字
    第1165號、51年台上字第899號判例意旨參照）。經查，列
    管毒品無論級別，其流通危害社會秩序至鉅，向為國法所厲
    禁，被告無視法令禁制，恣意販賣第二級毒品，助長毒品流
    通，對社會治安已造成相當之危害，犯罪情狀並非輕微，而
    無任何足以引起一般人同情、顯可憫恕之處，復經依毒品危
    害防制條例第17條第1項、修正前毒品危害防制條例第17條
    第2項規定減輕其刑，已無情輕法重之虞，自均無刑法第59
    條規定之適用餘地。
四、撤銷原判決之理由及科刑審酌事由：
　㈠原審以被告犯販賣第二級毒品罪（共二罪），事證明確，予
    以論罪科刑，固非無見。惟被告販賣第二級毒品，已向臺北
    市政府警察局內湖分局供述毒品來源之具體事證，使有調查
    犯罪職權之公務員知悉而發動調查，因而查獲正犯劉志浩，
    應依毒品危害防制條例第17條第1項規定減輕其刑，此經本
    院說明如前，原審未依上開規定減刑，容有未合。被告執此
    提起上訴，核屬有據，應由本院將原判決關於被告販賣第二
    級毒品部分予以撤銷改判。
　㈡爰以行為人之責任為基礎，審酌被告知悉甲基安非他命係列
    管毒品，具有高度成癮性，戕害國人身心健康，危害社會秩
    序，向為國法所厲禁，猶無視國家杜絕毒品犯罪之禁令，恣
    意販賣營利，法治觀念薄弱，行為偏差，應嚴予非難，兼衡
    被告之素行，高職畢業之智識程度（原審卷㈠第13頁），於
    本院審理時自承之工作所得、經濟能力，扶養親屬之家庭生
    活狀況（本院卷第117頁），其犯罪之動機、目的、手段，
    及販賣甲基安非他命之期間、數量、所獲利益，暨被告犯後
    供認犯行無隱，良有悔意等一切情狀，分別量處如主文第二
    項所示之刑，以資儆懲。並斟酌被告於本案販賣毒品之對象
    只有一人，犯罪時間係在108年10月19日至同年11月6日間，
    綜合考量其各次犯罪手法雷同，如以實質累加之方式定應執
    行刑，處罰之刑度顯將超過行為之不法內涵，而違反罪責原
    則，應就被告各次販賣毒品犯行整體犯罪非難評價，其罪數
    所反映之人格特性與犯罪傾向，及數罪對法益侵害之加重效
    應及刑罰之內部界限，依多數犯罪責任遞減原則，定其應執
    行之刑如主文第二項所示，以符合罪刑相當及比例原則，實
    現刑罰權之公平正義。
五、沒收：
  ㈠被告持以登入通訊軟體LINE與周繼明聯繫毒品交易之行動電
    話1支，為被告販賣第二級毒品犯罪使用之物，不問屬於犯
    罪行為人與否，應依毒品危害防制條例第19條第1項、刑法
    第38條第4項規定宣告沒收，於全部或一部不能沒收或不宜
    執行沒收時，追徵其價額。
  ㈡被告販賣甲基安非他命收取之對價2500元、1萬元，為被告之
    犯罪所得，應依刑法第38條之1第1項前段、第3項規定宣告
    沒收，於全部或一部不能沒收或不宜執行沒收時，追徵其價
    額。　　
據上論斷，應依刑事訴訟法第369條第1項前段、第364條、第299
條第1項前段，修正前毒品危害防制條例第4條第2項、第17條第2
項、毒品危害防制條例第17條第1項、第19條第1項，刑法第2條
第1項前段、第11條、第51條第5款、第38條第4項、第38條之1第
1項前段、第3項，判決如主文。
本案經檢察官楊思恬提起公訴，由檢察官周啓勇到庭執行職務。
中　　華　　民　　國　　111 　年　　5 　　月　　31　　日
                  刑事第三庭    審判長法　官  張惠立
                                      法　官  劉兆菊
                                      法　官  廖怡貞
以上正本證明與原本無異。
如不服本判決，應於收受送達後20日內向本院提出上訴書狀，其
未敘述上訴之理由者並得於提起上訴後20日內向本院補提理由書
（均須按他造當事人之人數附繕本）「切勿逕送上級法院」。
                                      書記官  劉芷含
中　　華　　民　　國　　111 　年　　5 　　月　　31　　日

附錄本案論罪科刑法條全文：
修正前毒品危害防制條例第4條
製造、運輸、販賣第一級毒品者，處死刑或無期徒刑；處無期徒
刑者，得併科新臺幣二千萬元以下罰金。
製造、運輸、販賣第二級毒品者，處無期徒刑或七年以上有期徒
刑，得併科新臺幣一千萬元以下罰金。
製造、運輸、販賣第三級毒品者，處七年以上有期徒刑，得併科
新臺幣七百萬元以下罰金。
製造、運輸、販賣第四級毒品者，處五年以上十二年以下有期徒
刑，得併科新臺幣三百萬元以下罰金。
製造、運輸、販賣專供製造或施用毒品之器具者，處一年以上七
年以下有期徒刑，得併科新臺幣一百萬元以下罰金。
前五項之未遂犯罰之。原判決撤銷。